臺灣高等法院臺南分院刑事判決　　　　 96年度上訴字第805號
上　訴　人　臺灣臺南地方法院檢察署檢察官
被　　　告　甲○○
　　　　　　　　　（現另案於臺灣臺南監獄臺南分監執行中）
上列上訴人因被告違反毒品防制條例案件，不服臺灣臺南地方法
院96年度訴字第516號，中華民國96年5月31日第一審判決（起訴
案號：臺灣臺南地方法院檢察署96年度毒偵字第959號、第960號
、第961號、第962號、第963號、第964號、第985號、第115號）
，及同署移送併辦（95年度毒偵字第2231、2256、2372、2715、
2321、2857號，及96年度毒偵字第172號），提起上訴，本院判
決如下：
    主  文
原判決關於施用第一級毒品部分撤銷，發回臺灣臺南地方法院。
    理  由
一、公訴意旨略稱：被告甲○○，於觀察、勒戒執行完畢後5年
    內，明知海洛因係毒品危害防制條例所規定之第一級毒品，
    不得非法持有、施用，竟基於施用第一級毒品海洛因之犯意
    ，於附表一所示之時、地，施用第一級毒品。檢察官因認被
    告於附表一所示之多次行為涉犯毒品危害防制條例第10條第
    1項之罪，其上開行為，犯意各別，行為有異，請分論併罰
    等語。
二、原審判決意旨略以：
(一)、施用毒品構成要件因具成癮性而具有反覆實行特徵，並考量
    連續犯規定業經刪除之法律實然面暨修正刪除之立法理由，
    認為行為人如基於反覆實行之犯意，在密切接近之一定時、
    地，持續實行單次或複次之施用毒品行為，應僅成立集合犯
    一罪。本案被告二次執行觀察、勒戒完畢，另執行強制戒治
    後但因法律修正而經釋放，又犯施用毒品罪，於95年3月8日
    縮短刑期執行完畢出監後，即於5、6 月間起再連續施用第
    一級毒品海洛因，且以平均每日施用1次之頻率，時間達5個
    月，且查獲日期間隔或數10至20日不等，甚至有短到7日及5
    日之情，且被告於原審法院訊問時，更明白供稱：其於95年
    3月8日出監後即開始施用第一級毒品海洛因，平均每日施用
    一次等語，顯見被告係因吸毒成癮，乃基於多次實施犯行之
    決意，於密接之時、地，反覆而持續施用第一級毒品海洛因
    ，揆諸前揭說明，自應論以集合犯之包括一罪。
(二)、被告於本案繫屬前，已另被訴施用第一級毒品罪嫌：查被告
    甲○○前於95年6月間起至同年7月22日上午9時許止，在臺
    南縣永康市友人之住處內，施用第一級毒品海洛因之犯行，
    業經臺灣臺南地方法院檢察署檢察官於95年8月16日以95 年
    度毒偵字第1834號起訴書提起公訴，於95年12月22日繫屬於
    原審法院，案號為95年度訴字第1294號，嗣經本院審理後認
    定被告基於反覆施用第一級毒品海洛因之犯意，於95年5月
    間某日起至同年10月28日止，多次施用第一級毒品海洛因（
    含檢察官另以95年度毒偵字第2231、2256、2321、2372、27
    15、2857移送併辦部分），判決有期徒刑1年6月，經檢察官
    上訴後，由臺灣高等法院臺南分院於96年2月27日以9 6年度
    上訴字第172號將原判決撤銷，並判處被告施用第一級毒品
    ，累犯，處有期徒刑8月，再經臺灣高等法院臺南分院檢察
    署檢察官向最高法院提起上訴，最高法院於96年4月12日以
    96年度臺上字第1802號撤銷原判決，發回臺灣高等法院臺南
    分院，該案於96年5月4日以96年上更(一)字第188號由該院審
    理，並已判決。
(三)、本件即為同一案件重行起訴，故為不受理之判決等語，固非
    無見。
三、惟查：
(一)、查刑法第56條連續犯之規定，業於94年1月7日修正公布刪除
    ，並於95年7月1日施行，是連續犯之廢止，乃於回歸連續犯
    數罪之本質，並考慮刑罰公平原則，避免多次犯罪僅科以一
    次刑罰，引發鼓勵犯罪質疑，及犯罪次數與刑度輕重失衡之
    流弊，此為法界數十年來所凝聚，並落實為法律修正之共識
    ，是倘於廢止連續犯之規定後，在與接續犯或集合犯概念不
    符之情形下，猶予以擴張適用，則集合犯或接續犯之概念終
    將重蹈連續犯之覆轍，連續犯廢止之目的將成泡影，刑法改
    革亦成空談。且觀諸毒品危害防制條例第十條第一項之構成
    要件為：「施用第一級毒品者，處……」，並非規定「施用
    第一級毒品『成癮』者，處……」，自其構成要件文義衡之
    ，實無從認定立法者本即預定該犯罪之本質必有數個同種類
    行為而反覆實行之集合犯行。從而對於施用毒品者其每次施
    用毒品行為，應認為均單獨成立一個犯罪行為，即每次施用
    毒品行為，均應該當毒品危害防制條例第10條規定之構成要
    件，因此施用毒品成癮者，其多次施用毒品行為，在犯罪認
    識上，其應存在有數個犯罪為是，要難認係出於同一之犯意
    之為集合犯（臺灣高等法院暨所屬法院95年法律座談會刑事
    提案第13號研討結論、最高法院96台上3494判決參照）。
(二)、本件被告於附表一所示之時間、地點，所為多次並非「反覆
    」於「短時間內」「密集」施用第一級毒品之行為，既已分
    別如附表一所示為警查獲並移送偵辦，揆諸前揭意旨，應視
    其施用第一級毒品海洛因之犯意均已中斷，被告所為如附表
    一所示多次施用第一級毒品海洛因之犯行，均係另行起意，
    被告本案被訴施用第一級毒品海洛因之犯行並無集合犯之適
    用。原判決以本件被告被訴施用第一級毒品之事實與本院96
    年度上更(一)字第188號判決所認定之施用第一級毒品，具有
    集合犯之實質上一罪關係，尚有未洽。檢察官上訴意旨固未
    指摘及此，惟原判決諭知不受理判決既有不當，自應由本院
    將原判決關於施用第一級毒品部分撤銷，並顧及被告之審級
    利益，應發回原法院更為適當之裁判。
(三)、至檢察官移送併辦部分（即臺灣臺南地方法院檢察署95年度
    毒偵字第2231、2256、2372、2715、2321、2857號，及96年
    度毒偵字第172號），因本院發回原審法院，已失所附麗，
    亦應一併退回。附此說明。
據上論斷，應依刑事訴訟法第369條第1項但書、第372條，判決
如主文。
中　　華　　民　　國　　96　　年　　9 　　月　　6 　　日
　　　　　　　　　刑事刑三庭    審判長法　官  陳義仲
　　　　　　　　　　　　　　　　　　  法　官  蘇清水
　　　　　　　　　　　　　　　　　　  法　官  宋明蒼
以上正本證明與原本無異。
如不服本判決，應於收受本判決後十日內向本院提出上訴書狀。
其未敘述上訴理由者並得於提起上訴後十日內向本院補提理由書
狀（均須按他造當事人之人數附繕本）「切勿逕送上級法院」。
　　　　　　　　　　　　　　　　　　　書記官  蔡蘭櫻
中　　華　　民　　國　　96　　年　　9 　　月　　6 　　日
附表一：本案部分
┌─┬─────────────────────────┐
│NO│犯罪事實                                          │
│  │                                                  │
├─┼─────────────────────────┤
│1 │於95年6月27日上午10許，在臺南縣新化鎮全興里竹子腳 │
│  │農路旁，施用第一級毒品海洛因，嗣於95年6月28日上午1│
│  │1時10分許，在臺縣新化鎮○○路412巷前，因甲○○行跡│
│  │可疑遭警盤查經其同意採集尿液送驗後，呈現嗎啡陽性反│
│  │應而查獲。                                        │
├─┼─────────────────────────┤
│2 │於95年7月11日晚間9時許，在臺南縣永康市西勢國小旁，│
│  │施用第一級毒品海洛，嗣於95年7月12日凌晨1時40分許在│
│  │臺南縣新化鎮中山高鐵橋下，因甲○○另涉嫌竊盜罪嫌遭│
│  │警盤查，經其同採集尿液送驗後，呈現嗎啡陽性反應而查│
│  │獲。                                              │
├─┼─────────────────────────┤
│3 │於95年8月2日上午10時許，在臺南縣新化鎮體育公園內，│
│  │施用第一級毒品海洛，嗣於95年8月3日晚間9時05分許， │
│  │為警持臺灣臺南地方院核發之搜索票，前往臺南縣新化鎮│
│  │豐榮里洋子15號楊誠住處搜索，經其同意採集尿液送驗後│
│  │，呈現嗎啡陽性應而查獲。                          │
├─┼─────────────────────────┤
│4 │於95年8月29日下午6時許，在臺南縣永康市○○里○路旁│
│  │，施用第一級毒品海因，嗣於95年8月30日上午8時50分許│
│  │，在臺南縣永康市○路○段與公園路口前，因原誠另涉嫌 │
│  │竊盜罪嫌遭警逮，經其同意採集尿液送驗後，呈現嗎啡陽│
│  │性反應而查獲。                                    │
├─┼─────────────────────────┤
│5 │於95年9月5日晚間7時回溯26小時內之某時許，在不詳地 │
│  │點，施用第一級毒品海因，嗣於95年9月5日晚間7許，在 │
│  │臺南縣永康市○○路40巷150弄產業道路香蕉園，因楊原 │
│  │誠行跡可疑遭警盤而獲，並扣得第一級毒品海洛因1包（ │
│  │含袋重0.05公克）、射針筒1支。                     │
├─┼─────────────────────────┤
│6 │於95年9月16日上午9時15分回溯26小時內之某時許，在不│
│  │詳地點，施用第一級品海洛因，嗣於95年9月16上午9時15│
│  │分許，在臺南縣康市○○街37號前，因甲○○另涉嫌竊盜│
│  │罪嫌遭警逮捕經其同意採集尿液送驗後，呈現嗎啡陽性反│
│  │應而查獲。                                        │
├─┼─────────────────────────┤
│7 │於95年10月23日上午7時50回溯26小時內之某時許，在臺 │
│  │南縣永康市砲校附近施用第一級毒品海洛因（另於95 年 │
│  │10月20日上午10時許在臺南縣永康市砲校附近，施用第二│
│  │級毒品安非他命，此部分經原審為有罪判決，因未上訴，│
│  │已告確定）。於95年10月23日上午7時50許，在臺南縣永 │
│  │康市○○街38巷7弄2號，因甲○○另涉嫌竊盜罪嫌遭警逮│
│  │捕，經其同採集尿液送驗後，呈現嗎啡、安非他命陽性反│
│  │應而查獲。                                        │
├─┼─────────────────────────┤
│8 │於95年10月28日上午9時40回溯26小時內之某時許，在不 │
│  │詳地點，施用第一級品海洛因，嗣於95年10月28日上午9 │
│  │時40分許，因甲○○係員警列管之毒品人口，經員警通知│
│  │前往臺南縣警察局新分局，採集其尿液送驗後，呈現嗎啡│
│  │陽性反應而查獲。                                  │
├─┴─────────────────────────┤
│扣案物品：第一級毒品海洛因1包（含袋重0.05公克，有台南 │
│市警察局第一分局查獲涉嫌毒品初步檢驗報告單1份可憑）， │
│及注射針筒1支。                                       │                      │
└───────────────────────────┘
